【裁判字號】    96,易,1482
【裁判日期】    970212
【裁判案由】    竊盜
【裁判全文】
臺灣士林地方法院刑事判決              96年度易字第1482號
公  訴  人  臺灣士林地方法院檢察署檢察官
被      告  戊○○
上列被告因竊盜案件，經檢察官提起公訴（96年度偵字5282號）
，本院判決如下：
    主  文
戊○○無罪。
    理  由
壹、程序部分：
一、起訴範圍之特定：本件起訴書犯罪事實欄記載：戊○○...
    意圖為自己不法之所有，... 因丙○○將其子丁○○所有之
    EEW-979 號輕型機車交戊○○辦理報廢，戊○○將車牌取下
    交付不知情之乙○○使用並向丁○○稱EEW-979 號車牌遺失
    ，丁○○因而前往警局報案車牌遺失等語，似已認定戊○○
    意圖為自己不法之所有而將所持有之丁○○所有前揭車牌侵
    占入己，並交付乙○○使用，復向丁○○訛稱前揭車牌遺失
    ，利用不知情之丁○○，未指定犯人，向該管公務員誣告犯
    罪，惟未於證據並所犯法條欄指明被告亦涉犯普通侵占及未
    指定犯人誣告罪嫌。嗣公訴人於民國96年9 月13日本院行準
    備程序時陳稱：本件起訴犯罪事實包括侵占及未指定犯人誣
    告（公訴人誤為準誣告罪）等語。是本件審理之範圍，包括
    被告是否涉犯刑法第320 條第1 項之普通竊盜罪、刑法第33
    5 條第1 項之普通侵占罪及刑法第171 條第1 項之未指定犯
    人誣告罪。
二、證據能力部分：按被告以外之人於審判外之言詞或書面陳述
    ，除法律有規定者外，不得作為證據，刑事訴訟法第159 條
    第1 項固有明文。惟被告以外之人於審判外之陳述，雖不符
    刑事訴訟法第159 條之1 至第159 條之4 之規定，而經當事
    人於審判程序同意作為證據，法院審酌該言詞陳述作成時之
    情況，認為適當，亦得為證據，同法第159 條之5 第1 項亦
    有明文。查證人即被害人甲○○、證人丁○○於警詢及偵查
    中之陳述，證人丙○○於偵查中之陳述，及證人乙○○於臺
    灣士林地方法院檢察署96年度偵字第1759號竊盜案中警詢、
    偵訊時之陳述，雖均屬被告以外之人於審判外之陳述，惟當
    事人於本院準備程序中同意作為證據方法（見本院卷第17頁
    ），本院審酌證人陳述時之情況，核無違法取證或其他瑕疵
    ，認為以之作為證據應屬適當，故依前開刑事訴訟法第159
    條之5 第1 項規定，均得為證據。
貳、實體認定部分：
一、公訴意旨略以：被告戊○○係臺北市○○區○○路191 號「
    盧成機車行」負責人，於94年1 月間某日，在臺北市○○區
    ○○街43巷4 號前，見甲○○所有之EBH-927 號輕型機車久
    未使用，竟意圖為自己不法之所有，下手竊取之，嗣因丙○○將其子丁○○所有之EEW-979 號輕型機車交戊○○辦理報
    廢，戊○○將EEW-979 號車牌取下交付不知情之乙○○使用
    ，並向丁○○稱EEW-979 號車牌遺失，丁○○因而前往警局
    報案車牌遺失，迨於96年1 月24日凌晨3 時30分許，員警查
    獲乙○○使用EEW-979 號車牌，經乙○○供述係戊○○交付
    ，員警於96年3 月10日下午1 時許，通知戊○○到案說明，
    並扣得上開失竊之EBH-927 號車牌乙面，因認被告戊○○涉
    犯刑法第320 條第1 項普通竊盜罪嫌、同法第335 條第1 項
    普通侵占罪嫌、同法第171 條第1 項未指定犯人誣告罪嫌等
    語。
二、按犯罪事實應依證據認定之，無證據不得認定犯罪事實，再
    不能證明被告犯罪者，應諭知無罪之判決，刑事訴訟法第15
    4 條第2 項、第301 條第1 項分別定有明文。又按認定不利
    於被告之事實，須依積極證據，苟積極證據不足為不利於被
    告事實之認定時，即應為有利於被告之認定，更不必有何有
    利之證據；而認定犯罪事實所憑之證據，雖不以直接證據為
    限，間接證據亦包括在內，然而無論直接或間接證據，其為
    訴訟上之證明，須於通常一般之人均不致有所懷疑，而得確
    信其為真實之程度者，始得據為有罪之認定，倘其證明尚未
    達到此一程度，而有合理之懷疑存在、無從為有罪之確信時
    ，自應為無罪之判決；況刑事訴訟法第161 條第1 項亦規定
    ，檢察官就被告犯罪事實，應負舉證責任，並指出證明之方
    法，是檢察官對於起訴之犯罪事實，應負提出證據及說服之
    實質舉證責任，倘其所提出之證據，不足為被告有罪之積極
    證明，或其指出證明之方法，無從說服法院以形成被告有罪
    之心證，基於無罪推定之原則，自應為被告無罪判決之諭知
    ，有最高法院30年上字第816 號、76年臺上字第4986號、92
    年臺上字第128 號判例意旨可資參照。
三、公訴意旨認被告戊○○涉犯前揭罪嫌，無非以證人即被害人
    甲○○之指述、證人丙○○、丁○○、乙○○之證述及扣案
    之EBH-927 號車牌係在戊○○處尋獲為其論據。訊據被告固
    坦承曾受丙○○委託將丁○○之輕型機車帶回盧成機車行修
    理、拆解，及EBH-927 號車牌伊已保管經年等事實，惟堅決
    否認有何竊盜、侵占、誣告之犯行，辯稱：丙○○叫伊至臺
    北市北投區○○○路與中和街附近之市場牽機車至盧成機車
    行修理，伊牽回檢視後認修理成本過高，丙○○遂稱將車身
    送給伊處理，並欲取回車牌前往監理站繳銷，因為丙○○在
    北投中和市場附近做生意，故伊以螺絲起子在該「EBH-927
    」車牌上刻「中和市場」字樣為辨識後便取下交給丙○○帶
    回，惟丙○○又持該車牌返回其機車行，稱車牌應為「EEW-
    979 」號，但伊確定丙○○送還之車牌就是伊當時從機車上
    拆下之車牌，嗣伊尋找「EEW-979 」號車牌無著，便將該「
    EBH-927 」號車牌置於伊溫泉路之住處保管，後來警方通知
    曾有機車至盧成機車行修理後車牌遺失且為他人盜用，伊便
    將該「EBH-927 」號車牌帶往蘆洲分局提出製作筆錄，彼時
    才知道該車牌是失竊之車牌，車號「EBH-927 」機車自非伊
    所竊取，伊既未將「EEW-979 」號車牌交予乙○○使用，亦
    未與丁○○、丙○○同去警局報案「EEW-979 」號車牌失竊
    等語。
四、本院查：
  一被訴竊盜部分：
    (一)查證人甲○○所有之車號EBH-927 號、引擎號碼INT-0144
      95號、山葉廠牌CT-50 藍色輕型機車（以下簡稱CT-50 機
      車）曾經報案失竊一事，固有證人甲○○證稱：該CT-50
      機車係其於91年間購得，本欲作為代步工具，但因車身太
      重不便騎乘，故一直放置於臺北市○○區○○街43巷4 號
      其住處前，後來在歲末掃除時發現該車體連同車牌都不見
      了，因認無關緊要，故未立即向警方報案，嗣於95年8 月
      間收到桃園縣警察局龜山分局之舉發單，舉發該車違規設
      置廣告牌，其始至監理所申請新領牌照登記書，再到光明
      派出所報案車牌失竊等語（見臺灣士林地方法院檢察署96
      年度偵字第5282號卷【下稱第5282號偵卷】第13、14頁、
      本院卷第67至73頁），並有臺北市政府警察局北投分局車
      牌遺失電腦輸入單、機器腳踏車新領牌照登記書、車輛竊
      盜車牌失竊資料個別查詢報表－查詢車牌認可資料、車籍
      資料作業詳細畫面各1 紙（見第5282號偵卷第31至34頁）
      附卷可稽，是該CT-50 機車確曾遭竊一事，堪予認定。
    (二)又CT-50 機車之「EBH-927 」號車牌，已由被告保管經年
      ，嗣於96年3 月7 日警方為調查乙○○使用「EEW-979 」
      號車牌案件，前往盧成機車行詢問被告製作筆錄時，由被
      告提出交由警方處理，始發還被害人甲○○，此經被告自
      承不諱，並有調查筆錄及贓物認領保管單在卷可證（見第
      5282號偵卷第4 至6 頁、第25頁），亦堪認定。
    (三)被害人甲○○遺失「EBH-927 」號車牌後，該車牌固於96
      年3 月7 日在被告處尋獲，被告就此辯稱車牌係自丙○○
      委修之機車取下云云雖非可採（詳如後述），致不能排除
      被告竊取該車牌及CT-50 機車之可能性。然被告經營機車
      行，從事機車修理業務，衡情常須為不同之機車拆裝車牌
      ，故「EBH-927 」車牌，亦不能排除係被告在不知情之情
      況下取得之可能性，經細查推論如下：
      1.丙○○為丁○○之父，其曾委託被告將丁○○所有之車
        號EEW-979 號之三陽廠牌DIO 機車（以下簡稱DIO 機車
        ）推至盧成機車行修理，嗣被告表示無修理價值，丙○○乃將車體送予被告，並要求將車牌取回辦理報廢，故
        被告將刻有「中和市場」字樣之「EBH-927 」車牌交予
        丙○○，丙○○取回後，經丁○○發覺車牌錯誤，再將
        該車牌交還被告，嗣被告一直未能尋獲「EEW-979 」車
        牌，致未將正確車牌返還予丙○○等情，此經被告自承
        在卷，並經證人丁○○證述屬實（見第5282號偵卷第20
        至23頁、本院卷第65至66頁），復與證人丙○○之證述
        互核相符（見第5282號偵卷第41頁、本院卷第55頁），
        又有刻上「中和市場」字樣之「EBH-927 」車牌照片附
        卷可佐（見第5282號偵卷第35頁），堪予認定。
      2.前揭丁○○所有之「EEW-979 」車牌，於96年1 月24日
        為警查獲由乙○○使用，並懸掛在其父周瑞福所有之原
        車牌號碼DSE-487 號山葉廠牌VINO機車上（以下簡稱VI
        NO機車），此經乙○○證述明確（見臺灣士林地方法院
        檢察署96年度偵字第1759號卷【下稱第1759號偵卷】第
        8 頁），並有交通違規採證照片（見本院卷第33至35頁
        ）、車牌照片、查獲乙○○照片及贓物認領保管單在卷
        可證（見第1759號偵卷第89、91、84頁），足堪認定。
        而乙○○又證稱：伊於95年2 月間離婚，因無交通工具
        可用，將VINO機車送至被告經營之盧成機車行修理等語
        （見第1759號偵卷第50頁、本院卷第49至50頁），被告
        雖否認有為乙○○修車之事，然乙○○於96年1 月24日
        為警查獲當天即表示曾將VINO機車送予被告修理，其當
        時之供述未經污染，且所述與嗣後之供述相符，而乙○○所使用之「EEW-979 」車牌，又適巧為丙○○送予被
        告修理機車後遍尋不著之車牌，凡此已足以認定乙○○
        所使用之「EEW-979 」車牌來源處確係被告無疑，被告
        辯稱未曾為乙○○修車云云，應非可採。
      3.「EEW-979 」號車牌原本為丁○○所有DIO 機車之車牌
        ，丙○○將DIO 機車送往被告處修理，該車牌嗣懸掛在
        曾至同一機車行修車之乙○○使用之VINO機車上，據此
        可以推知丁○○之DIO 機車經被告推回盧成機車行時，
        仍懸掛其原有之「EEW-979 」號車牌。而丙○○於將DI
        O 機車送修後，被告曾交付「EBH-927 」號車牌予丙○○，則可進一步推知被告於受丙○○委託修車同時，即
        持有「EBH-927 」號車牌。
      4.證人乙○○另於本院審理時證稱：伊將VINO機車送至被
        告處修理時，確實有懸掛車牌，但沒有注意到車牌號碼
        等語（見本院卷第49頁、第51頁）。則倘若丙○○與乙○○委託被告修車時間有所重疊，即不能排除「EBH-92
        7 」號車牌原係懸掛在乙○○送修之機車上，被告於拆
        裝時弄錯之可能性。而本件乙○○VINO機車送修之時間
        為95年2 月離婚後，有特定事件可以相參佐，並與其全
        戶戶籍資料查詢結果相符（見本院卷第40頁），應大致
        無誤。然而丙○○DIO 機車送修之時間，無論丙○○及
        丁○○就此均為不明確之證述：或稱3 、4 年前、或稱
        2 、3 年前、或稱車子不能動後1 、2 年、或稱可能是
        93年或94年3 、4 月間、或稱大約接到紅單之前1 年多
        云云（見第5282號偵卷第20頁、第23頁、本院卷第55頁
        ），各次所述並非完全一致，且事隔經年，又無相近之
        特定事件可資確認。再被害人甲○○就其機車及車牌失
        竊之時間，於95年9 月26日陳稱：係95年1 月間遺失云
        云（見5282號偵卷第10頁）。嗣於96年3 月12日警詢及
        96年5 月18日偵訊時改稱：係94年1 月底至2 月初遺失
        云云（見5282號偵卷第13頁、第40頁）。又於本院審理
        時，或稱94年初，或稱95年1 月云云（見本院卷第70頁
        、第71頁），多次反覆不同，無從確實認定。倘若採信
        甲○○距案發時間最近即95年9 月26日之證述，則其CT
        -50 機車係於95年1 月間失竊。而丙○○送修DIO 機車
        時，被告已持有「EBH-927 」號車牌，已詳述如前，則
        丙○○送修時間，即不可能是在94年間，而應在95年1
        月以後。依照前揭闡述，丙○○DIO 機車之送修時間與
        乙○○VINO機車送修時間重疊，致被告錯裝車牌之可能
        性大幅增高，「EBH-927 」號車牌係被告竊取之可能性
        則相對大幅降低。
    (四)再警方於96年3 月7 日至被告機車行詢問製作筆錄時，乃
      為循線偵辦「EEW-979 」號車牌由乙○○使用之案件，而
      被告未經搜索，即提出「EBH-927 」號車牌交予警方，其
      目的應係在解釋說明其自丙○○委修之DIO 機車拆下之車
      牌為「EBH-927 」號車牌，並非「EEW-979 」號車牌。則
      倘若「EBH-927 」號車牌確係被告竊取，被告何以會將車
      牌提出予警方，陷自己於不利？而被告提出之「EBH-927
      」號車牌，又確如其所述，刻有「中和市場」字樣，則被
      告實有高度可能係在不知「EBH-927 」號車牌係遺失之車
      牌之情形下，而提出「EBH-927 」號車牌交予承辦員警。
    (五)證人甲○○另證稱：CT-50 機車車體連同車牌都不見後，
      因認無關緊要，故未立即向警方報案，嗣於95年8 月間收
      到桃園縣警察局龜山分局之舉發單，舉發該車違規設置廣
      告牌，始至監理所申請新領牌照登記書，再到光明派出所
      報案車牌失竊（見第5282號偵卷第13、14頁、本院卷第67
      至73頁），惟該CT-50 機車自93年至96年間，並無任何違
      規紀錄，亦未曾於95年7 、8 月間因違規設置廣告牌遭警
      舉發，有臺北市交通事件裁決所96年9 月6 日北市裁一字
      第09639985000 號函（見本院卷第12頁）、桃園縣政府警
      察局龜山分局96年10月24日山警分交字第0965034613號函
      （見本院卷第36頁）各1 紙存卷供參，亦無從由「EBH-92
      7 」號車牌使用違規之相關證據資料，循線查究該車牌是
      否確為被告竊得使用。
  二被訴侵占部分：
    (一)按侵占罪之成立，以擅自處分自己持有之他人所有物，或
      變易持有之意為所有之意，而逕為所有人之行為，為其構
      成要件，雖行為之外形各有不同，要必具有不法所有之意
      思，方與本罪構成之要件相符（最高法院19年上字第1052
      號判例參照）。
    (二)查丙○○將DIO 機車委由被告修理，該機車當時係懸掛「
      EEW-979 」號車牌，嗣「EEW-979 」號車牌可能係因被告
      錯誤將之取下改懸掛在乙○○送修之VINO機車上，已詳如
      前述；而丙○○委由被告修車，因無修理價值，乃將車體
      送予被告，被告取下刻有「中和市場」字樣之「EBH-927
      」號車牌返還予丙○○報廢，而丙○○確在北投區○○街
      與復興四路處之市場工作，此經證人丙○○證述在卷，被
      告在車牌上刻「中和市場」字樣，足認被告確有誤認「EB
      H-927 」車牌為丙○○送修之DIO 機車車牌之高度可能。
      且丙○○或車主丁○○辦理報廢時，應可輕易發覺車牌有
      誤，於此情形下，均難認被告有變易持有之意為所有之意
      ，更難認有何不法所有意圖，自不得僅以被告將「EEW-97
      9 」號車牌改懸掛於乙○○送修之VINO機車之事實，即遽
      認被告有公訴人所指侵占犯行。
  三被訴未指定犯人誣告部分：
    (一)按刑法第171 條第1 項之未指定犯人誣告罪，須未指定犯
      人，而向該管公務員誣告犯罪，且其申告內容完全出於憑
      空捏造，始足當之，若所告尚非全然無因，或告訴人誤認
      有此事實或以為有此嫌疑者，尚難遽以誣告論罪（最高法
      院43年臺上字第251 號判例、40年臺上字第88號判例參照
      ）。
    (二)查丁○○於95年7 月17日至北投分局報案「EEW-979 」號
      車牌失竊之事實，業據證人丁○○、丙○○證述無訛，並
      有臺北市政府警察局北投分局96年10月4 日北市警投分刑
      字第09631895600 號函附之受理各類案件紀錄、員警工作
      登記簿、車牌遺失受理報案單影本各1 份存卷可考（見本
      院卷第22至26頁），堪認為真實；而報案當時被告戊○○
      確曾在場一事，雖為被告所否認，惟經證人丁○○結證稱
      ：其至光明派出所報案時，其父丙○○來電稱被告要過來
      ，被告到場後，其父隨即趕至等語（見本院卷第62、65頁
      ），與證人丙○○結證稱：95年7 月17日其子丁○○去報
      案時，渠有一起去，是丁○○先去，渠到場時看到被告和
      丁○○在作筆錄等語互核相符（見本院卷第59、60頁），
      是被告辯稱未與丁○○、丙○○至警局報案一節，尚非可
      採。
    (三)然「EEW-979 」號車牌既如前所述，有可能係因被告錯誤
      而懸掛在乙○○送修之VINO機車上。被告嗣後尋找該車牌
      不獲，主觀上認為車牌已經失竊，乃陪同丁○○前往警局
      ，由丁○○據被告所述車牌遺失之情節報案，即非完全無
      因，此與被告利用不知情之丁○○憑空捏造事實而為誣告
      尚屬有間。
    (四)況證人丁○○結證稱：其去警察局報案時，被告到場說車
      牌在被告那邊，不可能不見，但因罰單一次來了3 張，故
      其與其父堅持就「EEW-979 」號車牌遺失一事報案，又因
      警察說遺失車牌之時間不得往前回溯，故向警察稱車牌遺
      失之時間為報案當日等語（見本院卷第61、62、65頁），
      足徵證人丁○○將「EEW-979 」號車牌報案遺失，係為防
      免他人冒用該車牌違規行車所生之不利益，乃一出於己意
      之行為，尚非受被告指使或利用所致，自難認被告有何未
      指定犯人而誣告之犯行。
五、綜上，公訴人所提證據，尚不足為被告竊取EBH-927 號機車
    、侵占「EEW-979 」號車牌、未指定犯人而誣告之認定，所
    指出證明之方法，亦無從說服本院形成被告有罪之心證，此
    外，復查無其他積極證據足認被告有何竊盜、侵占及未指定
    犯人而誣告之犯行，參諸首揭第二項說明，應為被告有利之
    認定，本院爰依法為被告無罪之諭知。
據上論斷，應依刑事訴訟法第301 條第1 項，判決如主文。
本案經檢察官洪三峰到庭執行職務。
中    華    民    國    97    年    2     月    12    日
                  刑事第七庭法  官  周群翔
以上正本證明與原本無異。
如不服本判決，應於收受送達後10日內向本院提出上訴書狀，其
未敘述上訴之理由者並得於提起上訴後20日內向本院補提理由書
（均須按他造當事人之人數附繕本）。
                            書記官  劉育君
中    華    民    國    97    年    2     月    12    日


司法院資訊處製作；財團法人民間司法改革基金會備份。
